【裁判字號】    91,重訴,264
【裁判日期】    921021
【裁判案由】    給付買賣價金
【裁判全文】
臺灣高雄地方法院民事判決  九十一年度重訴字第二六四號
    原      告  港富實業有限公司
    法定代理人  甲○○
    訴訟代理人  黃紹文律師
    被      告  和瀧營造有限公司  設高雄市三民區○○○路一六九號四樓之一
    法定代理人  乙○○        .
    訴訟代理人  許芳瑞律師
    複  代理人  許智淵        .
右當事人間請求給付買賣價金事件，經本院於民國九十二年十月六日言詞辯論終結，
本院判決如下：
    主    文
被告應給付原告新台幣肆佰柒拾肆萬仟玖佰柒拾伍元，及自民國九十一年三月二十
一日起至清償日止，按週年利率百分之五計算之利息。
原告其餘之訴駁回。
訴訟費用由被告負擔七分之六，餘由原告負擔。
本判決第一項於原告以新台幣壹佰伍拾捌萬伍仟元或同額之交通銀行台南分行無記名
可轉讓定期存單為被告供擔保後，得假執行。但被告如以新台幣肆佰柒拾肆萬仟玖
佰柒拾伍元為原告預供擔保，得免為假執行。
原告其餘假執行之聲請駁回。
    事    實    及    理    由
一、按訴狀送達後，原告不得將原訴變更或追加他訴。但有下列各款情形之一者，不
    在此限：二、請求之基礎事實同一者。三、擴張或減縮應受判決事項之聲明者。
    民事訴訟法第二百五十五條第一項第二、三款分別定有明文。本件原告於起訴時
    係以被告曾向原告購買預拌混凝土，價金共計新台幣（下同）七百三十七萬五千
    八百五十元，其中六百六十四萬三千九百七十五元部分並交付如附表所示之支票
    用以給付貨款，惟該支票於提示後均未兌現為由，依買賣及票據之法律關係請求
    被告給付七百三十七萬五千八百五十元；嗣原告於本院審理中變更為依票據之法
    律關係請求被告給付四百四十三萬二千五百二十五元、依買賣之法律關係請求被
    告給付七十三萬一千八百七十五元、依票據及買賣法律關係請求被告給付一百六
    十二萬八千七百五十元，共計六百七十九萬三千一百五十元，隨後又變更為依買
    賣或票據關係請求被告給付四百四十三萬二千五百二十五元、依買賣之法律關係
    請求被告給付二百九十四萬三千三百二十五元，再由上開款項減去一百九十萬元
    ，共計請求被告給付五百四十七萬五千八百五十元。原告減縮請求金額部分，係
    屬減縮應受判決事項之聲明，至其二度變更訴訟標的部分，則屬請求之基礎事實
    同一，其變更訴之聲明及訴訟標的均為前揭法條規定之所許，合先敘明。
二、原告主張被告於民國九十年間，因承攬訴外人經濟部水利處第六河川局（下稱第
    六河川局）之曾文溪山上堤防工程（下稱山上堤防工程）、曾文溪安順（南興至
    學東段）堤防工程（下稱安順堤防工程），為進行工程之需要，乃委由下游包商
    陸暘營造有限公司（下稱陸暘公司，負責人為丙○○）以被告之名義向原告購買
    預拌混凝土；交易初期並無異狀，被告均以陸暘公司或丙○○所簽發、被告所背
    書之支票付款，但自九十年九月起訂購之混凝土，原告用以支付貨款之支票（如
    附表所示）卻先後跳票，部分貨款則未交付支票，總計積欠原告貨款七百三十七
    萬五千八百五十元（其中六百六十四萬三千九百七十五元曾以支票給付卻退票，
    其餘貨款未交付支票）。嗣原告與訴外人陸暘公司、丙○○達成和解，由陸暘公
    司、丙○○負責就前揭曾以支票給付之貨款六百六十四萬三千九百七十五元範圍
    內，清償一百九十萬元，故迄今被告仍欠原告五百四十七萬五千八百五十元未清
    償，原告爰依兩造間買賣契約之約定或被告在票據上背書之法律關係，請求被告
    給付上開貨款及利息。從而聲明：（一）被告應給付原告五百四十七萬五千八百
    五十元，及自起訴狀繕本送達被告翌日起至清償日止，按週年利率百分之五計算
    之利息。（二）請准原告以交通銀行台南分行無記名可轉讓定期存單供擔保宣告
    假執行。
三、被告則以其雖有向第六河川局承攬山上堤防工程、安順堤防工程（以下合稱系爭
    工程），但並未親自或授權他人與第六河川局簽定書面承攬契約，亦未委託陸暘
    公司或丙○○向原告購買混凝土，混凝土買賣契約應成立於陸暘公司與原告之間
    ，與被告無關等語置辯。並聲明：（一）駁回原告之訴及假執行之聲請。（二）
    如受不利判決，願供擔保請准免為假執行。
四、經查，被告於九十年間向第六河川局承攬山上堤防工程、安順堤防工程，契約金
    額分別為二千九百七十四萬八千元及一千三百十五萬元，被告並將該二項工程轉
    包給訴外人陸暘公司承作，又訴外人陸暘公司、丙○○曾與被告達成和解，就原
    告所持有如附表所示之支票，面額共計六百六十四萬三千九百七十五元範圍內，
    清償混凝土貨款一百九十萬元，訴外人陸暘公司、丙○○並已依約給付原告一百
    九十萬元之事實，為兩造所不爭，並據原告提出和解書一份為證，堪信其為真正
    。
五、至原告主張被告授權訴外人陸暘公司以被告名義向原告購買預拌混凝土，目前尚
    欠貨款五百四十七萬五千八百五十元未清償等語，為被告所否認，並以前詞置辯
    。則本件首應審究者，即兩造間是否成立本件預拌混凝土買賣契約，被告向原告
    購買預拌混凝土？經查：
（一）原告主張被告曾委由訴外人陸暘公司向其購買預拌混凝土之事實，業據其提出
      以兩造名義簽訂之山上堤防工程預拌混凝土合約內容一份、如附表所示之支票
      暨退票理由單十一紙為證，復經本院向第六河川局調閱安順堤防工程預拌混凝
      土合約（以兩造名義簽訂）在卷可參，並核與證人即陸暘公司負責人丙○○於
      本件準備程序期日到庭證稱：「（有無代表和瀧公司與港富公司簽約購買預拌
      混凝土？）有，山上堤防工程與安順堤防工程都有，我都是以和瀧的名義向港
      富買混凝土。」、「（以和瀧名義購買混凝土，有無得到和瀧的授權？）有，
      因為河川局是把工程包給和瀧，所以港富的混凝土要賣給和瀧不賣給陸暘，所
      以我有就這件事跟和瀧的盧先生（和瀧負責人的丈夫）討論過，他同意用和瀧
      的名義來買混凝土。」、「（和瀧與第六河川局所簽本件工程承攬書面契約，
      你是否知悉是何人簽約？）和瀧委託我們去簽約，是陸暘裡的一個同事去簽約
      的，和瀧的標單是我們跟和瀧一起研究出來的，我們再幫和瀧拿去投標。」、
      「（證一號契約書（即以兩造名義簽訂之山上堤防工程預拌混凝土合約）上，
      和瀧公司和負責人的大、小章你如何取得？）是和瀧給我們的，在與第六河川
      局簽約前就給我們了，我們就是拿這份大、小章去和第六河川局簽約的，向河
      川局請款就是用這份大、小章，但是工程款是直接匯進和瀧的戶頭，我在（陸
      暘）公司停止營業時就把這份大、小章還給和瀧。」、「（提示支票原本十一
      張，是否為買本件混凝土而開給原告？）是。」、「（其上和瀧之印章是否你
      所蓋用？）是。」、「（你用和瀧名義背書開支票，和瀧知否？）知道，因為
      工程剛開始和瀧就同意為了工程的需要可以使用他們的印章。」等語（見本院
      九十二年八月十一日準備程序筆錄）大致相符。
（二）再查，本件山上堤防工程、安順堤防工程之預拌混凝土買賣合約書上當事人簽
      章欄所蓋用之被告公司大、小章（指公司印章及負責人印章，下稱系爭大、小
      章），均與被告、第六河川局間系爭工程承攬契約書上所蓋用之被告公司大、
      小章印文相同，此有上開混凝土買賣合約書、工程（承攬）契約書各二份在卷
      可稽；本院復囑託憲兵學校鑑定前開山上堤防工程預拌混凝土合約書「當事人
      簽章欄」內、被告與第六河川局系爭工程（承攬）契約書上「廠商印鑑欄」內
      被告公司大、小章印文是否同一，經憲兵學校函覆鑑定結果為前開山上堤防工
      程預拌混凝土合約書「當事人簽章欄」內、被告與第六河川局系爭工程（承攬
      ）契約書上「廠商印鑑欄」內被告公司大、小章印文均相互吻合，有該校九十
      二年五月三十日堅研字第○九二○○○二六八八號函附卷可憑，並為兩造所不
      爭，足徵證人丙○○到庭證稱被告與第六河川局間承攬契約書、被告與原告間
      預拌混凝土買賣合約書均為陸暘公司以被告名義代為簽訂等語與事實相符。
（三）至被告雖辯稱系爭大、小章並非被告所有之真正印章，被告未將系爭大、小章
      交給陸暘公司，授權陸暘公司以被告名義與第六河川局簽訂系爭工程書面承攬
      契約或為其他法律行為云云。然查，被告自承其向第六河川局標得系爭工程，
      並將系爭工程轉包給陸暘公司施作，且知悉證人丙○○以被告名義與第六河川
      局簽訂系爭工程書面承攬契約等事實（見本院九十二年七月二十三日、九十一
      年十月二十一日準備程序筆錄）；則衡情若系爭大、小章並非被告所有之真正
      印章，被告未將該大、小章交給陸暘公司，授權陸暘公司代為與第六河川局簽
      定書面承攬契約並使用該大、小章，以本件山上堤防工程、安順堤防工程承攬
      金額均高達一、二千萬元而言，被告不可能於標得系爭工程後，完全不過問是
      否要簽定書面承攬契約釐清雙方權利義務，就開始施作系爭工程，亦不可能於
      知悉證人丙○○（或陸暘公司）以被告名義與第六河川局簽訂系爭工程書面承
      攬契約後，自始至終均未向第六河川局提出異議，表明並未授權證人丙○○（
      或陸暘公司）代為簽約之意旨，更不可能繼續使用系爭大、小章，憑以向第六
      河川局陸續領取工程款，是被告所辯系爭大、小章非被告之真正印章，被告未
      授權陸暘公司代為與第六河川局簽定系爭工程書面承攬契約云云均不足採，應
      認證人丙○○上開證詞堪予採信，系爭大、小章為被告所有，且被告曾將系爭
      大、小章交給陸暘公司，授權陸暘公司代為與第六河川局簽訂系爭承攬書面契
      約，並於進行工程必要時（包括本件向原告購買預拌混凝土事宜），得使用該
      大、小章，以被告之名義為法律行為。
（四）按代理人於代理權限內，以本人名義所為之意思表示，直接對本人發生效力。
      前項規定，於應向本人為意思表示，而向其代理人為之者，準用之。民法第一
      百零三條定有明文。經查，被告曾授權陸暘公司以被告名義與原告簽訂買賣契
      約，向原告購買預拌混凝土，已如前述，則揆諸前揭法條，該買賣契約直接對
      被告發生效力，被告自應負給付買賣價金之責。
（五）被告又辯稱陸暘公司係採連工帶料方式向被告承攬系爭工程，材料費用應由陸
      暘公司負擔，被告並無購買混凝土之必要云云。惟查，被告既已授權陸暘公司
      以被告名義與原告訂約購買預拌混凝土，原告自得依該買賣契約之約定請求買
      受人即被告給付買賣價金，不論被告與陸暘公司間就材料費用部分曾約定由何
      人負擔，均與本件買賣契約無涉，不影響原告對被告之買賣價金給付請求權。
（六）末查，被告目前尚欠之貨款金額如下：
（１）原告主張被告積欠預拌混凝土貨款六百六十四萬三千九百七十五元，並由陸暘
      公司、證人丙○○分別開立如附表所示支票付款，惟前開支票均遭退票之事實
      ，業經其提出如附表所示之支票暨退票理由單十一紙為證，且證人丙○○亦到
      庭證稱上開支票均係為購買本件混凝土而開給被告等語（見本院九十二年八月
      十一日準備程序筆錄），足認被告確實積欠原告貨款六百六十四萬三千九百七
      十五元。
（２）原告另主張除上述貨款六百六十四萬三千九百七十五元外，被告曾於九十年十
      二月十四日至同月二十四日間，向原告購買五百八十五點五立方公尺之預拌混
      凝土，尚欠原告貨款七十三萬一千八百七十五元未付，且該部分未曾開立支票
      付款等語，雖據原告提出送貨單五紙、九十年十二月二十一日統一發票（號碼
      ＫＢ00000000號）一紙為證，然為被告所否認。按私文書應由舉證人
      證其真正。但他造於其真正無爭執者，不在此限。民事訴訟法第三百五十七條
      定有明文。準此，原告所提上開送貨單及統一發票均為私文書，而被告否認其
      真正，原告自應負責證明該私文書之真正；然至本件言詞辯論終結之日止，原
      告均未舉證證明上開送貨單及統一發票之真正，亦未提出其他證據證明被告曾
      於九十年十二月十四日至同月二十四日間，向原告購買五百八十五點五立方公
      尺之混凝土，尚欠貨款七十三萬一千八百七十五元未給付之事實，從而，原告
      主張被告另欠貨款七十三萬一千八百七十五元等語，尚難採信。又此部分既未
      開立票據以付款，原告自無從依票據上法律關係請求被告給付之，併予敘明。
（３）又本件原告於九十一年五月間，曾與陸暘公司、證人丙○○達成和解，約定就
      原告所持有如附表所示之支票，面額共計六百六十四萬三千九百七十五元範圍
      內，由陸暘公司、證人丙○○給付一百九十萬元，而陸暘公司、證人丙○○亦
      已依約給付完畢之事實，已如前述。則被告本應給付之本件買賣價金六百六十
      四萬三千九百七十五元，其中一百九十萬元部分既已由陸暘公司、丙○○清償
      完畢，是原告得向被告請求之買賣價金數額即應減為四百七十四萬三千九百七
      十五元（計算式為：0000000－0000000＝0000000）。
六、綜上所述，被告既授權陸暘公司以被告名義與原告簽訂本件預拌混凝土買賣契約
    ，向原告購買預拌混凝土，買賣契約自成立於兩造之間，被告應負給付買賣價金
    之責；又被告共計積欠原告買賣價金六百六十四萬三千九百七十五元，惟其中一
    百九十萬元業經陸暘公司、丙○○清償完畢，從而，原告依兩造間買賣契約之約
    定，請求被告給付買賣價金四百七十四萬三千九百七十五元，及自起訴狀繕本送
    達被告翌日即九十一年三月二十一日起至清償日止，按週年利率百分之五計算之
    利息，為有理由，應予准許。逾此範圍之請求，為無理由，應予駁回。
七、兩造陳明願供擔保，聲請宣告假執行或免為假執行，經核原告勝訴部分，合於法
    律規定，爰分別酌定相當之擔保金額宣告之；原告其餘假執行之聲請，因訴之駁
    回而失所依據，不予准許。
八、本件事證已臻明確，兩造其餘攻擊防禦方法及舉證，核於判決結果不生影響，爰
    不一一論斷，附此敘明。
據上論結，本件原告之訴一部為有理由，一部為無理由，依民事訴訟法第七十九條、
第三百九十條第二項、第三百九十二條第二項，判決如主文。
中      華      民      國    九十二    年      十      月    二十一    日
~B民事第二庭
~B    審判長法官  楊富強
~B    法      官  李昭彥
~B    法      官  楊筑婷
右為正本係照原本作成。
如不服本判決，應於送達後廿日內，向本院提出上訴狀並表明上訴理由，如於本判決
宣示後送達前提起上訴者，應於判決送達後十日內補提上訴理由書（須附繕本）。
中      華      民      國    九十二    年      十      月    二十一    日
~B法院書記官  胡淑芳
~FO
~T32
┌───────────────────────────────────────────────────────────┐
│附表                                                                                                                  │
├──┬─────┬──────────┬────────┬────────────┬──────────┬──────┤
│編號│發  票  人│發     票     日    │付  款  銀  行  │  票面金額（新台幣）    │    支  票  號  碼  │  備    註  │
├──┼─────┼──────────┼────────┼────────────┼──────────┼──────┤
│一  │陸暘公司  │九十一年一月八日    │大眾銀行大昌分行│七十四萬五千八百五十元  │ＡＢ0000000  │被告為背書人│
├──┼─────┼──────────┼────────┼────────────┼──────────┼──────┤
│二  │同右      │九十一年一月二十八日│同右            │九十九萬元              │ＡＢ0000000  │同右        │
├──┼─────┼──────────┼────────┼────────────┼──────────┼──────┤
│三  │同右      │九十一年二月十五日  │同右            │五十萬元                │ＡＢ0000000  │同右        │
├──┼─────┼──────────┼────────┼────────────┼──────────┼──────┤
│四  │同右      │九十一年二月八日    │同右            │四十三萬三千五百七十五元│ＡＢ0000000  │同右        │
├──┼─────┼──────────┼────────┼────────────┼──────────┼──────┤
│五  │丙○○    │九十一年一月二十八日│高雄銀行大昌分行│七十萬元                │ＡＫＡ0000000│同右        │
├──┼─────┼──────────┼────────┼────────────┼──────────┼──────┤
│六  │同右      │九十一年二月十五日  │同右            │五十六萬三千一百元      │ＡＫＡ0000000│同右        │
├──┼─────┼──────────┼────────┼────────────┼──────────┼──────┤
│七  │同右      │九十一年二月八日    │同右            │五十萬元                │ＡＫＡ0000000│同右        │
├──┼─────┼──────────┼────────┼────────────┼──────────┼──────┤
│八  │陸暘公司  │九十一年一月二十八日│大眾銀行大昌分行│三十九萬元              │ＡＢ0000000  │            │
├──┼─────┼──────────┼────────┼────────────┼──────────┼──────┤
│九  │同右      │九十一年二月二十八日│同右            │七十萬元                │ＡＢ0000000  │            │
├──┼─────┼──────────┼────────┼────────────┼──────────┼──────┤
│十  │同右      │九十一年三月八日    │同右            │五十八萬二千七百元      │ＡＢ0000000  │            │
├──┼─────┼──────────┼────────┼────────────┼──────────┼──────┤
│十一│同右      │同右                │同右            │五十三萬八千七百五十元  │ＡＢ0000000  │            │
├──┴─────┴──────────┴────────┴────────────┴──────────┴──────┤
│共計六百六十四萬三千九百七十五元                                                                                      │
└───────────────────────────────────────────────────────────┘


司法院資訊處製作；財團法人民間司法改革基金會備份。
